【裁判字號】    89,上訴,1344
【裁判日期】    890504
【裁判案由】    毒品危害防制條例
【裁判全文】
臺灣高等法院臺中分院刑事判決                  八十九年度上訴字第一三四四號
    上  訴  人
    即  被  告  乙○○
    選任辯護人  莊崇意
右上訴人因違反毒品危害防制條例案件，不服臺灣台中地方法院八十七年度重訴字第
二四八二號中華民國八十九年五月四日第一審判決（起訴案號：臺灣台中地方法院檢
察署八十七年度偵字第二００四一號），提起上訴，本院判決如左：
    主    文
原判決關於乙○○部分全部撤銷。
乙○○連續販賣第二級毒品，處有期徒刑柒年參月。扣案摻有安非他命之白紙壓包減
肥藥捌拾壹小包（每小包重約貳點伍肆公克），沒收銷燬之，販賣毒品所得新台幣一
千零五十元沒收，如全部或一部不能沒收時，以其財產抵償之。
    事    實
一、乙○○自八十六年間起即販賣減肥茶，明知不詳名址者於民國 (下同 )八十七年
    八月初及同年九月二日，在不詳處所，以每大包新台幣（下同）一千八百元（每
    大包有六十小包，每小包三十元）之價額，先後販售供一個月份施用之一大包減
  肥藥（含白紙壓包及白紙壓包印有紅包字樣者各三十小包）及供三個月份施用之
    三大包減肥藥（含白紙壓包及白紙壓包印有紅包字樣者各九十小包）中，以白紙
    壓包之減肥藥（共計一百二十小包）均摻有安非他命，屬毒品危害防制條例第二
    條第二項第二款之第二級毒品，竟基於販賣營利之概括犯意，分別予以販入供其
    銷售牟利，並自八十七年八月間起，至同年九月十三日止，以每小包減肥藥五十
    元（每大包二千二百元至三千元不等）之價格，自行或委由不知情之甲○○，先
    後多次在台中縣等地販售予不特定人，而共計零賣售出二十一小包（每包售價五
    十元）白紙壓包之減肥藥，得款新台幣 (下同 )一千零五十元，嗣於八十七年九
    月十三日下午十一時三十分許，在台中市○村路○段一四八巷一一號對面空地，
    為警於李縉南所駕駛之ＱＯ－Ｏ五七九號自小客車內，查獲七百七十九公克不詳
    之結晶物 (經鑑定無毒品成份 )，警員旋至李縉南台中縣豐原市○○路三四九巷
    十五號住處追查，未發覺其他毒品後，問乙○○有無開車，乙○○即主動向警員
    丙○○表示車停在附近，車上有減肥茶，並帶警於同月十四日清晨一點多在上開
    豐原市○○路三四九巷十五號旁空地，其所有ＣＲ－七四三九號自小客車上，查
    獲其販售所剩白色壓包之減肥藥共九十九小包(驗餘八十一小包）自首接受裁判
    。
二、案經台中市警察局第一分局移送台灣台中地方法院檢察署檢察官偵查起訴。
    理    由
一、訊據被告乙○○，固坦承其於上開時、地以每小包三十元之代價，購入減肥藥共
    二百四十小包，而為警查獲時僅餘白紙壓包減肥藥九十九小包，及白紙壓包印有
    紅包字樣者一百十五小包等情不諱，然矢口否認其有販賣摻有第二級毒品安非他
    命之白色壓包減肥藥之犯行，辯稱：為警查獲當天，伊與李縉南至朋友家泡茶，
    途中有二人搭李縉南便車，並不知車中放有此物，警方查獲時說是安非他命，李
    縉南遂教伊對警方說，有安非他命摻在減肥藥中，否則會被刑求，故伊才如此供
    述，所查獲之減肥藥是供自己服用，是警方在李縉南家查不到相關物品，伊自己
    告知警方，在伊所駕之車上查獲的，並非警方自李縉南車上查獲，倘伊明知減肥
    藥摻有安非他命，即不會在警方完全不知之情況上主動告知，後來也因被告的陳
    述而找到丁○○住處，查獲減肥茶，伊又帶警員到丁○○家，證明是向丁○○買
    的，二百一十四包減肥藥起初向吳登山買的，後吳登山說不賣了，可向丁○○買
    ，才又改向她買，至購買數量扣除吸用數量不符，係因每次皆買二個月，吸用次
    數卻不一定之故，伊從未賣過減肥藥，也未委託李縉南幫伊賣減肥藥，全案卷證
    資料亦無伊販賣減肥藥之對象可供查證，鈞院傳喚時，李縉南已明確表明，並不
    曾幫伊販賣減肥藥，至丁○○或係急於撇清責任，與被告站在對立立場，刻意指
    述被告很早就在賣，應是另有所圖，不實在，再何以伊之尿液檢驗結果，並無安
    非他命成分，或因減肥藥中所含安非他命，甚為稀薄，自使用者尿液無從驗出云
    云。惟查被告於原審審理中供承，扣案之減肥茶係於八十七年八月初及九月二日
    先後購買 (詳原審卷第一八四頁 )，另被告於八十七年九月十四日原審法院受理
    檢察官聲請羈押訊問時稱：伊賣減肥茶已一年多．．．．等語 (詳聲押卷第四頁
    ），於警訊、偵查中供稱扣案之減肥藥係向證人丁○○購買，為證人丁○○否認
    後，於原審法院審理中又改稱係向吳登山購買，於本院審理中又稱，部分向吳登
    山購買，部分向丁○○購買，先後所述不一，證人丁○○於偵查、原審均否認有
    販賣扣案摻有安非他命之減肥茶予被告，，於本院審理中證述：伊有賣過乙○○
    減肥茶，但她很少向伊買，伊之減肥茶係向吳登山、白碧雲夫婦買的，後來他們
    移民就由伊賣，他們要走時交待伊，若有客戶要，可打電話給一個陳先生，他會
    送貨，大概自八十六年五月間開始聯絡陳先生，乙○○很早就在賣，但不知貨源
    ，伊係在吳登山處認識乙○○的，在警局伊發現她所拿出的東西，與伊所有者顏
    色不一樣等語，參以在證人丁○○處查獲，及丁○○另售與張秋火、粘春玉之減
    肥茶，經鑑定結果並未含有安非他命成分，有法務部調查局檢驗通知書及行政院
    衛生署藥物食品檢驗局 (以下簡稱藥檢局）檢驗成績書在卷可稽（詳八十七偵二
    ＯＯ四一號卷第五十五頁、八十七偵八五一二號卷第十九頁），扣案之減肥茶係
    被告於八十七年八月初，及九月二日先後二次向不詳姓名者購買，當堪認定，次
    查扣案被告購買尚未販售之白色壓包減肥藥，送法務部調查局及藥檢局檢驗之結
    果，確實含有甲基安非他命，有法務部調查局檢驗通知書及藥檢局鑑驗成績書在
    卷可參  (詳八十七偵二ＯＯ四一號卷第五十五頁及原審卷第一六八頁)，被告乙○○上開所購之白色壓包減肥藥（共計一百二十小包），確摻有安非他命，並與
    其他成分混合無法分離，屬毒品危害防制條例第二條第二項第二款所列之第二級
    毒品，被告於八十七年九月十四日檢察官偵訊時供稱：伊於一、二個月前，即知
    減肥茶摻有安非他命等語 (詳八十七偵二ＯＯ四一號卷），證人李縉南於偵查中
    亦證述，有替被告販賣扣案之減肥茶 (詳八十七偵二ＯＯ四一號卷第十二、三十
    七頁），並有摻有安非他命白色壓包之減肥藥（共九十九小包，驗餘八十一小包
    ）扣案可資佐證，參以被告於原審八十九年四月十八日本院審理中供稱，其幾乎
    天天食用上開減肥藥，僅偶而忘記食用，八十七年九月十三日為警查獲當天，及
    前一、二天均有食用等語，然被告於八十七年九月十三日，在台中市警察局第一
    分局所採集之尿液，經送驗之結果，呈甲基安非他命之陰性反應 (詳八十七偵二
    ＯＯ四一號偵查卷），足認被告並未服用，且被告既自八十七年八月初至為警查
    獲時止，約一個半月之時間幾乎每日食用上開減肥藥，則其所食用之減肥藥，應
    非僅有約十三日（每日食用二小包，共計已食用二十六小包）之份量，又既係供
    己每日服用，被告並未遠行，僅攜帶一日份量即足，斷無將大批減肥藥隨身攜帶
    之理，堪認扣案減肥藥係被告販售用，並已販售二十一包，再查被告於警訊、偵
    查中均坦承，扣案之減肥茶係以一個月份六十包一千八百元之價格販入，再以二
    千二百元至三千元之價格賣出，每一小包買進三十元，賣出五十元 (詳訊卷八十
    七年九月十四日筆錄及八十七偵二ＯＯ四一號卷第三十五頁），自有獲利，另證
    人即警員祈進興於本院審理中證述：檢驗有問題之減肥茶，係在乙○○之車上查
    獲的，當初乙○○告知同仁丙○○，有減肥茶在車上等語，證人丙○○證述：伊
    陪乙○○開車到李縉南豐原的家，由專案人員去搜索李家，但未查獲，後問乙○○，是否有自小客車，她有提車在李縉南家旁邊，車上有減肥茶等語，事證已臻
    明確，被告所辯顯係脫卸之詞，與證人李縉南於本院審理中所稱未幫被告販賣減
    肥茶等護之詞，均不足採，被告犯行應堪認定。
二、核被告乙○○所為，係違反毒品危害防制條例第四條第二項之販賣第二級毒品安
    非他命罪，公訴人認被告乙○○所為，係犯藥事法第八十三條第一項之明知為偽
    藥而販賣罪，尚有未洽，起訴法條應予變更，合先敘明，被告乙○○利用不知情
    之李縉南代為販賣部分，係間接正犯。又被告乙○○先後多次非法持有第二級毒
    品之低度行為，應為販賣第二級毒品之高度行為所吸收，不另論科，被告乙○○
    先後多次販售摻有安非他命之白色壓包減肥藥，所為時間緊接，觸犯構成要件相
    同之罪名，顯係基於概括犯意反覆為之，為連續犯，依刑法第五十六條之規定以
    一罪論，並就有期徒刑部分加重其刑，公訴人就被告於八十七年八月初購入摻有
    安非他命白色壓包之減肥藥三十小包販售之犯行，雖未起訴，因此部份與起訴部
    分有連續犯之裁判上一罪關係，為起訴效力所及，本院自得併予審理，又被告於
    警員未發覺其販賣摻有安非他命之減肥茶前，即向處理警員丙○○供稱承認並帶
    其前往所駕之車內查扣，應依刑法第六十二條前段之規定減輕其刑，原審予以論
    罪科刑固非無見，惟查原審認查扣摻有安非他命白色壓包之減肥藥，係於八十七
    年九月十三日下午十一時三十分許，在台中市○村路○段一四八巷十一號對面之
    空地查獲，及就被告於八十七年九月十三日至彰化市向綽號阿邦者購買七百七十
    九公克不詳結晶物部分，另為無罪之諭知 (理由詳後），暨未依自首之規定減輕
    其刑，尚有未洽，被告上訴否認犯罪，雖無理由，然原審判決既有如上未當之處
    ，應由本院撤銷改判，爰審酌被告為圖不法利益而販賣摻有安非他命之減肥藥、
    對購買者之身心有不良影響、危害社會不小，及販入摻有安非他命之減肥藥數量
    不少、賣出不多，暨犯後仍矢口否認之態度等一切情狀，量處如主文第二項所示
    之刑。扣案摻有安非他命成分之白紙壓包減肥藥（原有九十九小包，驗餘八十一
    小包，每小包重貳點伍肆公克），屬第二級毒品，依毒品危害防制條例第十八條
    第一項前段之規定，沒收銷燬，被告販毒所得一千零五十元，依同條例第十九條
    第一項之規定沒收之，如全部或一部不能沒收時，以其財產抵償之。
三、公訴意旨另以：被告乙○○意圖販賣摻有安非他命之減肥藥圖利，而於同年九月
    二日，以每大包一千八百元（每大包有白紙壓包及白紙壓包印有紅包字樣者各三
    十小包，每小包三十元）之價額，向被告丁○○購入白紙壓包印有紅包字樣之減
    肥藥，共計一百二十小包（起訴書誤載為一千八百包），而以每小包減肥藥五十
    元之價格販售予不特定人，另被告乙○○又與丁○○、李縉南等三人，共同基於
    販售安非他命牟利之意圖，約定由被告乙○○代丁○○購買安非他命一公斤以供
    摻於減肥藥中販售圖利，而被告乙○○得獲取十五萬元之佣金，嗣八十七年九月
    九日被告乙○○向丁○○收受四十五萬元後，由甲○○駕駛其所有車牌號碼ＣＲ
    －七四九三號之自小客車，前往彰化縣向綽號「阿邦」者及余美鈴購買第二級毒
    品安非他命，約定每公斤安非他命為六十萬元，同時交付二十萬元作為定金，而
    由綽號「阿邦」者交付三小包之安非他命樣品供其等驗証，另約定於同年九月十
    三日再行交付其等欲購買之安非他命，於同月十三日，李縉南駕駛車牌號碼ＱＯ
    －○五七九號自小客車，搭載被告乙○○至彰化市○○路口，以六十萬元之代價
    向綽號「阿邦」者及余美鈴等二人購入第二級毒品安非他命一公斤（共重約七百
    七十九公克）後，為警循線於同日下午十一時三十分許，在台中市○村路○段一
    四八巷十一號空地前，自甲○○所駕駛之車上查獲被告乙○○及李縉南代丁○○
    向綽號「阿邦」及余美鈴購買之第二級毒品安非他命（共重七百七十九公克），
    因認被告乙○○另犯有販賣第二級毒品安非他命之罪嫌云云，經查扣案白紙壓包
    印有紅包字樣之減肥藥一百十五小包，送藥檢局檢驗之結果，不僅未摻有甲基安
    非他命之成分，且其每小包中僅含Ｓennosides ０.７ mg，亦未至每日使用劑量
    須達１２mg以上之藥品等情，有藥檢局鑑驗成績書及行政院衛生署八十八年二月
    十九日衛署藥字第八八○七七二五號函在原審卷可參，另自被告李縉南所駕駛之
    車上查扣之七百七十九公克結晶物一包，經法務部調查局鑑驗之結果，亦無海洛
    因、嗎啡、鴉片、大麻、古柯鹼及甲基安非他命等毒品成分，有法務部調查局編
    號第六九一七號檢驗通知書在原審卷足參，上開扣案白紙壓包印有紅包字樣之減
    肥藥一百十五小包，既非毒品危害防制條例管制之毒品，或藥事法管制之藥品，
    扣案之結晶物一包（共重七百七十九公克）亦非屬毒品危害防制條例所管制之毒
    品，則被告即無成立毒品危害防制條例第四條第二項或藥事法第八十三條第一項
    罪嫌之餘地，此外復查無其他積極證據足證被告乙○○尚涉有公訴人所指上開犯
    行，因與上開論罪科刑部分，有裁判上一罪之關係，爰不另為無罪之諭知，附此
    敘明。
四、據上論斷，應依刑事訴訟法第三百六十九條第一項前段、第三百六十四條、第二
    百九十九條第一項前段、第三百條、毒品危害防制條例第四條第二項、第十八條
    第一項前段、第十九條第一項、刑法第十一條前段、第五十六條、第六十二條前
    段，判決如主文。
本案經檢察官朱朝亮到庭執行職務。
中      華      民      國    八十九     年      十       月     十七   日
                         臺灣高等法院臺中分院刑事第九庭
                                        審判長法  官  胡  森  田
                                              法  官  趙  春  碧
                                              法  官  康  應  龍
右正本證明與原本無異。
如不服本判決應於收受送達後十日內向本院提出上訴書狀，其未述上訴之理由者並
得於提起上訴後十日內向本院補提理由書（均須按他造當事人之人數附繕本）。
                                              書記官  陳  明  珠
中      華      民      國    八十九     年      十       月     十九   日
                                                                        Ｉ


司法院資訊處製作；財團法人民間司法改革基金會備份。
